【裁判字號】    98,易,13
【裁判日期】    980313
【裁判案由】    家庭暴力罪之傷害等
【裁判全文】
臺灣士林地方法院刑事判決                98年度易字第13號
公  訴  人  臺灣士林地方法院檢察署檢察官
被      告  乙○○
            丁○○
上列被告因家庭暴力罪之傷害等案件，經檢察官提起公訴（97
年度偵字第10365 號），本院判決如下：
    主  文
乙○○公然侮辱人，處罰金新臺幣捌仟元，如易服勞役，以新臺
幣壹仟元折算壹日。
丁○○傷害人之身體，處拘役拾伍日，如易科罰金以新台幣壹仟
元折算壹日。
    事  實
一、丁○○、乙○○為丙○○（原名陳君銘）及甲○○（原名陳
    靜宜）之母陳彩月之弟、妹，分別為丙○○、甲○○之舅父
    、姨母，彼此間有家庭暴力防治法第3 條第4 款之家庭成員
    關係；緣丁○○、乙○○與陳彩月就臺北市○○區○○路1
    段27號房地有訴訟糾紛，於民國97年4 月25日11時15分許，
    丙○○、甲○○陪同陳彩月及本院民事執行處執行人員至上
    址實施強制執行，在該處所外之巷道，與丁○○、乙○○發
    生口角衝突，詎乙○○竟基於公然侮辱之犯意，公然以「醜
    查某」、「瘋查某」、「不要臉」、「三八」、「幹」（台
    語）等足以貶損他人人格之言詞，當場辱罵丙○○；丁○○
    則基於傷害之犯意，掌摑甲○○左臉頰及頭部耳後，致甲○○受有左耳後輕微浮腫之傷害。
二、案經丙○○、甲○○訴由臺北市政府警察局北投分局報告臺
    灣地方法院檢察署檢察官偵查起訴。
    理  由
一、證據能力部分
    被告乙○○、丁○○及檢察官對於以下本院作為得心證依據
    之各項證據資料經本院審理時逐項提示，均不爭執證據能力
    ，且未於言詞辯論終結前聲明異議，視為同意作為證據，本
    院審酌各項證據作成時之狀況，認為並無不可信或不適當之
    情事，依刑事訴訟法第159 條之5 第2 項及第159 條之4 之
    規定，均認有證據能力，合先敘明。
二、實體部分：
    訊據被告乙○○於本院準備程序時，坦承於上開強制執行時
    ，曾辱罵丙○○「醜查某」、「瘋查某」、「三八」等語（
    見本院易字卷第20頁準備程序筆錄），另於本院審理時坦承
    當時另有以「不要臉」辱罵丙○○（見本院易字卷第41 頁
    審理筆錄），惟否認有以「幹」辱罵丙○○，辯稱伊是因為
    被告丙○○當時也有對伊說伊也生了二個小孩，伊因為自己
    沒有結婚，心裡不舒服，才會辱罵丙○○；訊據被告丁○○
    則否認有毆打甲○○。經查：
  (一)被告丁○○部分：
    查證人甲○○於警詢、偵查中具結證稱：被告丁○○於97年
    4 月25日上午11時15分許，在臺北市○○區○○路1 段27號
    前，先找朋友在該處喝酒聊天，於法院執行人員抵達準備強
    制執行時，被告丁○○以手掌往伊左後耳打一巴掌（見偵字
    卷第14頁警詢筆錄、第28頁偵查筆錄）；另證人即被害人甲○○之母陳彩月於偵查中具結證稱：系爭房子原本是伊給伊
    之母親住，伊之母親過世後伊要把房子收回來，當時法院人
    員至現場為強制執行，伊之弟弟即被告丁○○在該處不讓伊
    執行，伊當時有看到被告丁○○以其右手打甲○○之左臉（
    見偵字卷第38頁偵查筆錄）；再證人即被害人甲○○之妹陳
    于琪於偵查中具結證稱：案發當時伊也在現場，被告丁○○
    於法院執行人員抵達前就會同朋友在現場喝酒，在法院人員
    抵達為強制執行時又不願意搬離，於強制執行之際伊有看到
    被告丁○○用右手打甲○○左邊臉頰及耳後部位（見同上偵
    字卷第38頁），經核上開2 名證人陳彩月、陳于琪與被害人
    甲○○所證大致相符，又被害人甲○○當時僅係陪同其母陳
    彩月到場實行強制執行，係為有強制執行權之人，信其等所
    盼望者為整個執行過程自始至終均能平和進行並落幕，故若
    非於執行過程中真遭人毆打，甲○○實無由無端羅織莫須有
    罪名降召被告丁○○，且核上開三名證人證述互符，堪予採
    信。此外，復有臺北市立聯合醫院診斷書一紙在卷可查（見
    同上偵字卷第15頁），依該診斷書記載，被害人甲○○（診
    斷書記載為陳靜宜）係在案發當天即97年4 月25日前往前揭
    醫院應急診科別，診斷結果為左耳後輕微浮腫（2 乘2 公分
    ），核與證人甲○○、陳彩月、陳于琪等人所證述被害人甲○○為被告丁○○毆打之部位相符，堪為佐證。綜上所陳，
    被告丁○○空言並未毆打被害人甲○○，並不可採。
    本件事證已臻明確，被告丁○○傷害甲○○之犯行應堪認定
    。
  (二)被告乙○○部分：
    查證人丙○○於偵查中具結證稱：97年4 月25日約中午11時
    15分許，伊陪母親陳彩月至臺北市○○區○○路1 段27號實
    行強制執行，被告乙○○一直以「瘋女人」、「醜女人」、
    「臭三八」、「幹」等語辱罵伊（見同上開偵字卷第21頁）
    ；另證人陳彩月於偵查中具結證稱：強制執行時被告乙○○
    有辱罵丙○○「醜女人」、「臭三八」、「幹」等語（見同
    上偵字卷第38頁）；再證人陳于琪於偵查中具結證稱：案發
    當時被告乙○○對丙○○大罵「瘋女人」、「醜女人」、「
    三八」、「幹」，且係指名道姓針對丙○○辱罵（見同上偵
    字卷第38至39頁），經核上開三名證人所證大致相符；另本
    院依職權勘驗案發當天現場採證之影音光碟，勘驗結果被告
    乙○○確係曾對丙○○辱罵「不要臉」、「三八」、「瘋女
    人」、「醜女人」（閩南語）等語，足認證人丙○○、陳彩
    月、陳于琪所證非虛，堪予採信。又雖被告乙○○辯稱並未
    以「幹」字辱罵丙○○云云，惟此業據證人丙○○、陳于琪
    、陳彩月證述明確，被告乙○○所辯並不足採。本件事證已
    臻明確，被告乙○○公然侮辱丙○○之犯行亦堪認定。
二、按現為四親等以內之旁系血親關係者乃家庭暴力防治法第3
    條第4 款所稱之家庭成員，家庭成員間實施身體或精神上不
    法侵害之行為者，均屬家庭暴力，而家庭成員間故意實施家
    庭暴力行為而成立其他法律所規定之犯罪，則成立家庭暴力
    罪，家庭暴力防治法第3 條第4 款、第2 條第1 項、第2 項
    定有明文。查本件被告丁○○與被害人甲○○之間、被告乙○○與被害人丙○○之間，均為三親等之旁系血親關係，準
    此，被告二人前開所為係屬家庭暴力行為，核被告丁○○所
    為係犯刑法第277 條第1 項傷害罪，被告乙○○所為係犯刑
    法第309 條第1 項之公然侮辱罪，被告二人各成立上開刑法
    上之罪，應屬家庭暴力防治法第2 條第2 項所稱之家庭暴力
    罪。又被告丁○○為一瘖啞人士，到庭均需手語通譯協助陳
    述，此並有中華民國身心障礙手冊影本一紙在卷足憑（見偵
    字卷第32頁），依刑法第20條規定減輕其刑。爰審酌被告丁○○、乙○○前未曾因犯罪經判決執行，有臺灣高等法院被
    告前案紀錄表各一份在卷可稽，素行均屬尚可，被告丁○○
    係領有殘障手冊之極重度多重障礙之人，有前揭殘障手冊影
    本一紙可憑，惟其犯罪後未能坦承犯行，且未以和平理性之
    方式解決其與妹妹陳彩月間之強制執行爭議，反動手毆打陳
    彩月之女甲○○，甲○○所受傷害尚屬輕微；另被告乙○○
    則業已坦承部分犯行，供稱系爭房屋原係其兄長即被告丁○○所居住，被告丁○○現無業，如系爭房屋受強制執行，則
    被告丁○○將無處可住，伊當時係為被告丁○○抱不平以及
    自己也對丙○○生氣，才說那些話（見本院易字卷第43 頁
    ），此核與被告丁○○所陳大致相符（見本院易字卷第44
    至45頁），堪認屬實，併審酌被告2 人其等之與其犯罪之動
    機、手段、目的等一切情狀，分別量處如主文所示之刑，並
    諭知易服勞役及易科罰金之折算標準。
據上論斷，應依刑事訴訟法第284 條之1 、第299 條第1 項前段
，刑法第309 條第1 項、刑法第277 條第1 項、第20條、第42條
第3 項前段、第41條第1 項，刑法施行法第1 條之1 ，判決如主
文。
本案經檢察官莊富棋到庭執行職務
中    華    民    國    98    年    3     月    13    日
                  刑事第四庭法  官  吳維雅
以上正本證明與原本無異。
如不服本判決應於收受判決後10日內向本院提出上訴書狀，並應
應敘述具體理由。其未敘述上訴理由者，應於上訴期間屆滿後20
日內向本院補提理由書(均須按他造當事人之人數附繕本)「切勿
逕送上級法院」。
                            書記官  劉育君
中    華    民    國    98    年    3     月    16    日


司法院資訊處製作；財團法人民間司法改革基金會備份。
